# 请教陈版：以房抵债相关账务处理及入账时点的判断

提问人：cheryl2016 时间：2022-10-13 11:21:20
陈版，您好。近期房地产企业爆雷，上游供应商为了减少应收款项的损失，会与房地产企业签订以房抵债的协议，房地产企业以存量房抵应收款项。针对以房抵债业务，涉及一些账务处理，请陈版抽空指导。
①应 收款收款 项终 止止确确 认 ，根据金融工具转移的准则，债权人在收取债权现金流量的合同权利终止时终止确认债权，债务人在债务的现时义务解除时终止确认债务。当债权人与房地产企业签订了以房抵债协议，同时也与开发商签订了《商品房买卖合同》且该合同经网签备案后，是否可以认定为债权人收取债权现金流量的合同权利终止。
对应分录：借：其他非流动资产（房产还未交付）；贷：应收款项
② 其他非流 动资产转 入投入投 资 性房地性房地 产 ，，当债权人办理入伙的当月，即表明公司获取了房产的控制权，符合资产的定义，将其他非流动资产转入投资性房地产，初始确认金额为商品房买卖合同中约定的房屋售价、相关税费和可直接归属于该资产的其他支出。对应的会计分录：
借：投资性房地产
贷：其他非流动资产
③投资性房地产的后续计量，
A、持有期间摊销
根据会计准则投资性房地产，若公司采用成本模式对投资性房地产进行后续计量，摊销年限为投资性房地产入账月份至房产对应土地使用年限截止日的剩余期间。即按照投资性房地产入账月份，至商品房买卖合同中载明的土地使用期间的截止日，来计算投资性房地产的使用年限，以该年限来计算摊销投资性房地产的累计折旧。
借：营业成本
贷；投资性房地产累计折旧
同时，每期末对投资性房地产进行减值测试。
B 、投、投 资 性房地性房地 产 的后的后 续 租金收入
借：银行存款，贷：其他业务收入；成本为每期计提的投资性房地产的累计折旧。
对于租金收入，列为经常性损益。
C 、投、投 资 性房地性房地 产 的出售的出售
投资性房地产的出售，计入其他业务收入和其他业务成本，对应的会计分录：
借：银行存款，贷：其他业务收入；借：其他业务成本 投资性房地产累计折旧，贷：投资性房地产。
对于投资性房资产出售形成的损益，列入经常性损益。
上述业务的账务处理时点，以及非经的判断是否正确，请陈版抽空指导。

回答人：chenyiwei
基本赞同主帖中的理解，但提示以下几点：
1 、应收账款转为预付购房款从而终止确认时，应关注抵债房产的公允价值。如抵债房产公允价值高于应收账款原值的，以应收账款原值为限；低于应收账款原账面价值的，以抵债房产公允价值为限，差额确认债务重组损失；介于应收账款原值和账面价值之间的，可适当转回原计提的坏账准备。但在实际收到抵债房产之前，应谨慎评估最终交付的可能性，对该项其他非流动资产谨慎计提准备。
2 、投资性房地产如果处置的，其处置收益应属于非经常性损益。因为对于供应商而言，该项损益具有偶发性。